【裁判字號】    88,訴,1526
【裁判日期】    890303
【裁判案由】    違反著作權法
【裁判全文】
臺灣臺北地方法院刑事判決              八十八年度訴字第一五二六號
    公  訴  人  臺灣臺北地方法院檢察署檢察官
    被      告  丙○○○○份有限公司
    兼代 表 人  戊○○
    被      告  丁○○
右列被告等因違反著作權法案件，經檢察官提起公訴（八十八年度偵字第九六０六號
、第一五七五四號），本院判決如左：
    主  文
丙○○○○份有限公司法人之代表人，因執行業務，意圖出租而擅自以重製之方法侵
害他人之著作財產權，處罰金新台幣貳拾萬元。扣案之「霹靂雷霆」第七集及第八集
錄影帶各壹捲均沒收。
戊○○意圖出租而擅自以重製之方法侵害他人之著作財產權，處有期徒刑捌月。
丁○○共同連續擅自以出租之方法侵害他人之著作財產權，累犯，處有期徒刑肆月，
如易科罰金以參佰元折算壹日。
    事  實
一、戊○○為丙○○○○份公司（以下簡稱禾和公司）負責人，該公司以經營錄影帶
    節目之發行及租售為業，其明知禾和公司未經著作財產權人黃文擇及己○○之同
    意，竟意圖出租，於民國八十八年三月中旬，指示其公司不知情之拷貝室人員（
    年滿十四歲），在臺北市○○區○○街一六一號拷貝室，擅自重製黃文擇及己○○二人享有著作財產權之「霹靂雷霆」錄影帶第七集及第八集，侵害黃文擇及己○○之著作財產權。丁○○（曾因犯藥事法、麻醉藥品管理條例等案件，經台灣
    高等法院判處期徒刑十月確定，並於八十七年三月八日縮刑執行完畢）則係禾和
    公司在臺北縣新店市○○街二九０號之新店分店之店長，明知上開「霹靂雷霆」
    第七集及第八集拷貝帶係未經著作權人授權之錄影帶，竟與戊○○共同基於概括
    之犯意聯絡，自八十八年三月中旬起，未經著作財產權人黃文擇及己○○之同意
    ，連續擅自將前揭拷貝重製之「霹靂雷霆」錄影帶第七集及第八集，置於店中出
    租予不特定之顧客，而侵害黃文擇及己○○之著作財產權。嗣於八十八年四月十
    四日下午六時十分左右，為黃文擇、己○○委任之代理人許恭誠會同警方在禾和
    公司新店分店內之櫃檯處查獲禾和公司擅自重製之「霹靂雷霆」第七集及第八集
    錄影帶各一捲。
二、案經被害人黃文擇及己○○訴由台北縣警察局中和分局報請臺灣臺北地方法院檢
    察署檢察官偵查起訴。
    理  由
一、本件告訴人黃文擇及己○○已於八十八年四月十三日委由告訴代理人許恭誠向臺
    灣臺北地方法院檢察署對協和影視社新店一店負責人提出告訴，此有刑事告訴狀
    附卷可稽，而禾和公司為協和影視之子公司，業據證人乙○○證述確實（參見本
    院八十九年一月二十八日訊問筆錄），雖刑事告訴狀上並未載明協和影視社新店
    一店負責人究係何指，然於偵訊時告訴代理人庚○○即已口頭表明欲告訴者係丁○○（見甲○八十八年度偵字第九六○六號卷第二十九頁背面），故本件之訴訟
    要件並無欠缺，合先敘明。
二、訊據被告戊○○、丁○○固不否認分別為被告禾和公司之負責人、新店分店店長
    之事實，惟均矢口否認右揭犯行。被告戊○○辯稱：禾和公司只有「霹靂雷霆」
    第一集至第六集之授權，故不可能有重製第七集及第八集之行為云云，被告丁○○則辯以：禾和公司拷貝室曾告知「霹靂雷霆」錄影帶之授權只至第五集及第六
    集，以後要用ＶＣＤ，故右開查獲之「霹靂雷霆」錄影帶第七集及第八集非其店
    中所有，而係一名姓名年籍不詳男子於當日警方到場搜索前留置於店中，待其欲
    追出返還時，警方即進入店中云云。經查被告禾和公司僅獲「霹靂雷霆」第一集
    至第六集之出租授權，業據證人即告訴人之發行代理商許慢教於偵查中結證屬實
    （參見上開偵卷八十八年八月十八日訊問筆錄），而「霹靂雷霆」第七集、第八
    集之著作權係告訴人二人所享有乙節，復有大霹靂公司與告訴人所定之著作財產
    權讓與證明書一紙附卷足憑。而告訴代理人許恭誠亦指稱：曾於八十八年三月三
    十一日晚上九時許，在禾和公司新店分店親眼目睹該店有出租「霹靂雷霆」錄影
    帶第七集及第八集之行為（參見八十八年四月十四日警訊筆錄），證人許文清於
    本院審理中並證稱：曾於同年三月間某日下午在該店租得「霹靂雷霆」錄影帶第
    七集及第八集，因而向大霹靂公司提出檢舉等語，且有扣案之「霹靂雷霆」第七
    集及第八集錄影帶各一捲及現場查獲之補貨單一紙可資佐證。至被告丁○○所辯
    該紙補貨單上之「霹靂補七、八各二支」係欲補「霹靂風暴」第七集及第八集，
    非指「霹靂雷霆」第七集及第八集云云，查「霹靂風暴」系列之錄影帶係大霹靂
    公司約二年前所發行之錄影帶，坊間第四台有線電視業者於本件查獲前早已有播
    放，民眾租片踴躍而須補帶之可能性並不大，而「霹靂雷霆」第七集及第八集卻
    係於八十八年三月十六日始發行之新片（參見上開偵卷卷附著作財產權證明書）
    ，就商機而言，向拷貝室調帶者應係「霹靂雷霆」第七集及第八集。又被告等辯
    稱：如前開「霹靂雷霆」第七集及第八集錄影帶係其店中所有，而警方人員曾當
    場查閱電腦出租資料紀錄，並無發現有任何違法出租情事云云，但被告等既明知
    禾和公司僅有「霹靂雷霆」第一集至第六集之授權，依常情判斷，自不會亦不敢
    將「霹靂雷霆」第七集及第八集之出租資料輸入電腦而自曝其犯罪行為。另證人
    即禾和公司業務部經理乙○○於本院審理中雖證稱：禾和公司之有綠色鑲邊及印
    有「協和影視」（禾和公司係協和公司之子公司）燙金字樣錄影帶在外亦有流通
    ，有心人士如欲取得並不困難，不能謂此必為禾和公司所有之錄影帶云云；惟查
    ，「霹靂雷霆」第五集及第六集錄影帶上之直側標均係被告禾和公司自行印製貼
    上，此經證人乙○○於偵查中證述甚詳（參見上開偵卷八十八年十一月十一日訊
    問筆錄），並為被告戊○○所自承（參見本院八十九年二月十九日審理筆錄），
    縱使被告禾和公司所發行之錄影帶取得容易，但扣案「霹靂雷霆」第七集及第八
    集錄影帶上直側標與禾和公司新店分店內之「霹靂雷霆」第五集、第六集上直側
    標之外形設計、字體、配色、標示內容、紙質、印刷及樣式竟全屬相同，則縱第
    三人有意栽贓，如何能印製與被告禾和公司先前出租「霹靂雷霆」第五、六集外
    觀完全相同之直側標？是被告所辯並不足採。另證人乙○○嗣於本院審理中雖證
    述「霹靂雷霆」第五集及第六集錄影帶上之直側標係向外面店家購得，但無法交
    代來源，其此部分證詞與上開偵查中之供述前後矛盾，無非乃因擔任被告禾和公
    司之業務部經理，所為迴護之詞，顯亦不足採信。再者，被告戊○○既自承被告
    禾和公司只有「霹靂雷霆」第一集至第六集之授權，證人乙○○亦證述被告禾和
    公司在臺北市○○街一六一號設有拷貝室負責拷貝錄影帶分送各分店供出租，各
    分店出租之錄影帶若有調帶之必要，除非單支授權，否則均係被告禾和公司自行
    拷貝等情（參見本院八十九年一月二十八日訊問筆錄），參酌上述扣案被告丁○○所書寫之該紙補貨單，顯然被告禾和公司有未經告訴人授權或同意，竟意圖出
    租而擅自拷貝重製之行為。綜上所述，被告等罪證明確，應依法論科。
三、被告戊○○指示其公司不知情之拷貝室人員，在臺北市○○街一六一號拷貝室，
    擅自重製黃文擇及己○○二人享有著作財產權之「霹靂雷霆」錄影帶第七集及第
    八集，侵害黃文擇及己○○之著作財產權，核其所為，係犯著作權法第九十一條
    第二項之侵害著作財產權罪。其利用不知情之拷貝室人員犯罪，為間接正犯。另
    被告戊○○未經著作財產權人黃文擇及己○○之同意，擅自將前揭重製之「霹靂
    雷霆」錄影帶第七集及第八集交予被告丁○○，置於店中出租，侵害黃文擇及己○○之著作財產權，被告二人所為，均係犯著作權法第九十二條之侵害著作財產
    權罪。彼二人就上開擅自出租犯行，有犯意聯絡及行為之分擔，為共同正犯。被
    告二人先後共同多次出租擅自拷貝之錄影帶之行為，時間緊接，觸犯構成要件相
    同之罪名，顯係基於概括之犯意反覆為之，為連續犯，應以一罪論，並依法加重
    其刑。查被告戊○○擅自重製「霹靂雷霆」錄影帶第七集及第八集之目的乃為出
    租予不特定顧客，所犯上開二罪，有方法結果之牽連關係，應從一重依著作權法
    第九十一條第二項之侵害著作財產權罪處斷。復查被告丁○○曾因藥事法、麻醉
    藥品管理條例等案件，經台灣高等法院判處有期徒刑十月確定，並於八十七年三
    月八日縮刑執行完畢，有臺灣高等法院檢察署刑案紀錄簡覆表附卷可按，其受有
    期徒刑之執行完畢，五年內再犯有期徒刑之罪，為累犯，依法遞加重其刑。爰審
    酌被告戊○○既係被告禾和公司之代表人，被告禾和公司又係以經營錄影帶節目
    之發行及租售為業，其應深知未經著作權財產人同意，不得擅自重製他人著作物
    ，其深諳著作權法令卻意圖營利故意犯罪，犯罪後又飾詞脫罪，及其犯罪動機、
    、手段、所得利益等一切情狀，茲量處如主文所宣告之刑。另審酌被告丁○○僅
    係受僱於禾和公司，其受命擅自出租行為，就員工立場，於實際上難有置喙之地
    ，暨其犯罪動機、目的、手段、所得利益、犯罪後之態度等一切情狀，茲量處如
    主文所宣告之刑，並諭知易科罰金之標準。被告禾和公司為法人，其代表人因執
    行業務而犯著作權法第九十一條第二項之罪，依著作權法第一百零一條第一項科
    以如主文所宣告之罰金刑。扣案之「霹靂雷霆」第七集及第八集錄影帶各一捲，
    均屬因犯罪所得之物，且屬被告禾和公司所有，併為沒收之宣告。
據上論斷，應依刑事訴訟法第二百九十九條第一項前段，著作權法第九十一條第二項
、第九十二條、第一百零一條第一項，刑法第十一條前段、第二十八條、第五十六條
、第五十五條、第四十一條、第三十八條第一項第三款，罰金罰鍰提高標準條例第二
條，判決如主文。
本案經檢察官孫冀薇到庭執行職務
中      華      民      國      八十九      年     三     月     三     日
                                      臺灣臺北地方法院刑事第四庭
                                          法  官  侯水深
右正本證明與原本無異。
如不服本判決，應於判決送達後十日內，向本院提出上訴狀。
                                          書記官  陳彥蕖
中      華      民      國      八十九      年     三     月     六     日
著作權法第九十一條擅自重製他人之著作者，處六月以上三年以下有期徒刑，得併科
新臺幣二十萬元以下罰金；其代為重製者亦同。
意圖銷售或出租而擅自重製他人著作者，處六月以上五年以下有期徒刑，得併科新臺
幣三十萬元以下罰金。
著作權法第九十二條：
擅自以公開口述、公開播送、公開上映、公開演出、公開展示、改作、編輯或出租之
方法侵害他人之著作財產權者，處三年以下有期徒刑，得併科新臺幣十五萬元以下罰
金。
著作權法第一百零一條
法人之代表人、法人或自然人之代理人、受雇人或其他從業人員，因執行業務，犯第
九十一條至第九十七條之罪者，除依各該條規定處罰其行為人外，對該法人或自然人
亦科各該條之罰金。
對前項行為人、法人或自然人之一方告訴或撤回告訴者，其效力及於他方。


司法院資訊處製作；財團法人民間司法改革基金會備份。
